臺灣高等法院民事判決
109年度上易字第145號
上  訴  人  鄭之舜  
訴訟代理人  黃教倫律師
上  訴  人  鄭畹蓉  
被上訴人    黃夢竹  
訴訟代理人  黃彥儒律師
上列當事人間損害賠償事件，上訴人對於臺灣臺北地方法院於民
國108年12月27日所為108年度訴字第1701號判決不服，提起上訴
，本院於109年3月31日言詞辯論終結，判決如下：
    主  文
原判決關於命上訴人連帶給付逾新臺幣貳拾萬元及自民國一０八
年五月二十八日起至清償日止按週年利率百分之五計算之利息部
分，及該部分假執行之宣告，暨訴訟費用之裁判（確定部分外）
均廢棄。
上開廢棄部分，被上訴人在第一審之訴駁回。 
其餘上訴駁回。
第一審（除確定部分外）、第二審訴訟費用由上訴人連帶負擔二
分之一，餘由被上訴人負擔。
    事實及理由
壹、程序部分：
一、按連帶債務人中之一人受確定判決，而其判決非基於該債務
    人之個人關係者，為他債務人之利益，亦生效力，民法第27
    5條定有明文。故債權人以各連帶債務人為共同被告提起給
    付之訴，被告一人提出非基於其個人關係之抗辯有理由者，
    對於被告各人即屬必須合一確定，自應適用民事訴訟法第56
    條第1項第1款之規定。本件原審為命上訴人甲○○與乙○○連帶
    給付之判決，甲○○提出非基於個人關係之抗辯且有理由（詳
    下述），其上訴之效力自及於未提起上訴之乙○○，爰併列乙
    ○○為上訴人，合先敘明。 
二、乙○○經合法通知，未於言詞辯論期日到場，核無民事訴訟法
    第386條所列各款情形，爰依被上訴人之聲請，由其一造辯
    論而為判決，合先敘明。
貳、實體方面：　　
一、被上訴人主張：伊與上訴人甲○○於民國98年1月22日結婚，
    惟106年8月起至107年6月21日期間，甲○○竟與明知其已婚之
    乙○○發展男女交往關係，共同侵害伊配偶權。伊發現甲○○外
    遇後痛苦萬分，因此罹患憂鬱症，曾2次自殘輕生，原控制
    良好之乳房囊腫亦迅速惡化；甲○○於伊知悉其外遇後猶得寸
    進尺，公開表示需撥空陪伴乙○○，要求伊接受其外遇事實，
    伊忍無可忍下，雙方婚姻關係終致於107年6月21日以離婚收
    場。上訴人共同侵害伊配偶身分法益且情節實屬重大，伊自
    得依民法第184條第1項、第185條、第195條第3項規定請求
    上訴人連帶賠償非財產上損害。爰求為命上訴人連帶給付新
    臺幣（下同）40萬元，並加付自起訴狀繕本送達翌日起至清
    償日止法定遲延利息之判決（被上訴人逾上開範圍之請求，
    經原審為敗訴判決，未據被上訴人聲明不服，不在本院審理
    範圍）。
二、甲○○則以：被上訴人婚後疏於照顧子女及家庭，且與伊父母
    、兄長不睦，使伊徹底心寒，僅能選擇逃避，乃致在外尋求
    慰藉、感情出軌；被上訴人知情後不僅未積極挽回，甚至容
    許伊與外遇對象交往，可知被上訴人對於損害之發生及擴大
    ，顯然與有過失，伊得依民法第217條規定請求減輕賠償金
    額。況被上訴人於起訴前1年即確知伊外遇情事，縱其因伊
    婚外情而在內心形成陰影，然至起訴時已逾相當時日，精神
    上受損害之程度實已逐漸回復，而伊經濟並非寬裕，尚須負
    擔子女扶養費，經濟負擔沈重，被上訴人請求40萬元洵屬過
    高，應以10萬元為適當等語，資為抗辯。
三、乙○○未到庭，亦未提出書狀為聲明或陳述。其於原審答辯略
    以：被上訴人未經伊同意所取得之Line對話訊息及視訊截圖
    ，屬違法蒐集取得之證據，應無證據能力。伊無與甲○○共同
    侵害配偶權之行為，且被上訴人於起訴狀自陳105年10月、1
    1月間知悉甲○○與伊外遇，直至108年3月始提起本件訴訟，
    其損害賠償請求權亦已罹於消滅時效等語。
四、按不法侵害他人基於配偶關係之身分法益而情節重大者，被
    害人雖非財產上之損害，亦得請求賠償相當之金額；數人共
    同不法侵害他人之權利者，連帶負損害賠償責任，此觀民法
    第195條第3項、第185條第1項規定自明。經查：
　㈠被上訴人主張甲○○於婚姻期間與明知其有配偶之乙○○發生婚
    外情之事實，乃據被上訴人提出乙○○臉書照片（原審卷第13
    3、311至313頁）及line對話訊息等件為證(原審卷第141至2
    45頁），甲○○於本院審理中對於其外遇之事實亦表明不爭執
    在卷。乙○○抗辯未與甲○○交往，被上訴人之損害賠償請求權
    已罹於消滅時效，及否認前揭line對話訊息之證據能力云云
    ，然查：
　⒈乙○○抗辯被上訴人未經其同意取得上開line對話訊息部分，
    按民事訴訟法對於證據能力並未設有規定，違法取得之證據
    是否有證據能力，應從憲法權利之保障、違法取得證據侵害
    法益之輕重、發現真實與促進訴訟之必要性等因素加以衡量
    。爰審酌一般外遇之行為多隱密而不欲人知，難期待外遇之
    一方自行坦承，他方配偶在舉證上亦有困難，本件被上訴人
    未經同意查看甲○○手機、擷取對話訊息，為其所不爭，惟其
    目的在於證明上訴人婚外情、防衛其配偶權，蒐證手段與欲
    達成之目的間，並非顯逾比例原則，經權衡上訴人隱私權與
    被上訴人配偶身分法益衝突等因素，仍應認被上訴人所舉前
    揭Line對話訊息具有證據能力，乙○○之抗辯並無可取。
　⒉乙○○在line對話中陳稱「曜慶說我們的事她知道我們的事了
    ，因為我的關係害你老婆自殺」、「……如果你只是為了孩子
    認為她是責任那你就不要給她機會，讓她認為你還是愛她的
    老公……」、「媽媽說一點都看不出來，你很帥，感覺乖乖的
    ；沒說你是人夫」、「我是不想當小三，我要當你老婆」等
    內容，有被上訴人提出之line對話訊息可佐（原審卷第149
    、181、226、237頁），足見被上訴人主張乙○○明知甲○○為
    有配偶之人，洵屬有據。
　⒊乙○○於臉書上將其與甲○○合照設為封面，及上訴人2人於line
    對話中互稱「親愛的」，並有「最愛你了」、「我的男人」
    、「就愛乙○○」、「親愛的阿舜歐巴男人老公」、「明天晚
    上一樣會陪你」、「人家屁屁都讓你咬了」、「昨天跟你愛
    愛完才睡3小時一直忙到現在」、「晚上要陪我睡覺嗎?」「
    想說你不抱，我去陪你睡覺」、「是你……想愛愛」、「你是
    『唯一』讓我『觸電』的男人」、「出軌也出給你了」、「不然
    跟你愛愛就掉了」、「鄭阿舜我的老公最帥」、「我的老婆
    也最美」、「鄭阿蓉」等情，有被上訴人提出之乙○○臉書照
    片、line對話訊息可佐（原審卷第133、141至245頁）。上
    訴人2人於106年11月5日至7日共同搭乘麗星郵輪並同住一房
    之事實，亦有麗星旅行社股份有限公司函附訂房資料及入出
    境資料可稽（原審卷第339至341頁及限閱卷）。上開臉書照
    片為上訴人2人身體依偎、頭部緊靠之親暱合影，其等在lin
    e對話中亦互敘愛意，甚至聊及情愛及肢體接觸之內容，且
    甲○○已婚，猶與乙○○出遊並同宿，足認上訴人之交往已逾一
    般正常社交往來之份際，被上訴人主張上訴人發生婚外情之
    事實，足資採信。乙○○以其等基於普通朋友關係而合照、共
    同出遊，對話內容無從證明其等有身體接觸等逾越社交程度
    之行為云云為辯，否認共同侵害被上訴人之配偶權，委無足
    採。
　⒋乙○○另以：被上訴人於起訴狀自陳105年10月、11月間知悉甲
    ○○與伊外遇，至108年3月起訴前已罹於請求權時效云云置辯
    。按因侵權行為所生之損害賠償請求權，自請求權人知有損
    害及賠償義務人時起，2年間不行使而消滅，為民法第197條
    第1項前段所明定，是該請求權消滅時效應自請求權人實際
    知悉損害及賠償義務人時起算。若不知損害或不知賠償義務
    人，尚無從起算上開時效。觀諸被上訴人起訴狀係記載「……
    至105年10月、11月間，被告甲○○返家過夜次數已屈指可數
    ，原告內心起疑方以line通訊軟體詢問被告甲○○為何時常藉
    故不返家、是否愛上他人，被告甲○○亦坦承不諱表示『我喜
    歡上別人』……，惟拒絕透露對象為何人，經原告詢問與被告
    甲○○共同朋友赫然發現，被告甲○○外遇對象即為當時亦為有
    夫之婦的被告乙○○……」等語（原審卷第10頁），依被上訴人
    起訴狀所載內容，甲○○雖從105年10月、11月間開始甚少返
    家過夜，然被上訴人係在詢問甲○○後經其坦承而得悉外遇之
    事，再詢問與甲○○共同之朋友始知其外遇對象為乙○○，而起
    訴狀所載甲○○坦承外遇之line內容，其日期為106年11月16
    日（原審卷第17頁），足見被上訴人最早於是日始知悉甲○○
    有外遇之情，乙○○稱被上訴人105年10月、11月間即知悉上
    訴人共同侵害配偶權，請求權應自105年10月、11月起算而
    罹於時效云云，自屬無據。 
  ㈡綜上所述，上訴人2人逾越正常社交分際之交往，破壞被上訴
    人婚姻之圓滿，上訴人共同侵害被上訴人配偶身分法益情節
    重大，被上訴人精神上自受有相當之痛苦，其依上開規定請
    求上訴人連帶賠償非財產上之損害，洵屬有據。爰審酌上訴
    人之行為對被上訴人婚姻之破壞程度，並斟酌甲○○大學畢業
    、從事司機工作、年所得18萬元，與被上訴人育有3名未成
    年子女；乙○○國中畢業、從事美髮工作、單親育有一女；被
    上訴人高中畢業、擔任美容師、月收入二萬餘元等兩造陳述
    之家庭及學經歷情形。並斟酌被上訴人名下無所得及財產資
    料；甲○○106、107年度所得各18萬9,389元、0元，名下有土
    地、汽車及投資總額192萬6,830元；乙○○106、107年度所得
    各1萬440元、1萬1,100元、名下有土地、田賦及投資等財產
    總額601萬246元，有稅務電子閘門財產所得調件明細表在卷
    可佐（原審卷397至443頁)，及被上訴人因得知上訴人外遇
    而出現失眠、憂鬱、負面想法等情，有門診紀錄單可佐（原
    審卷第27至33頁），其所受精神上痛苦之程度等一切情狀，
    認被上訴人所受非財產上損害，以20萬元為適當。
  ㈢甲○○抗辯：因被上訴人婚後疏於照顧子女及家庭，且與伊父
    母、兄長不睦，伊徹底心寒，乃至有外遇行為；被上訴人知
    悉後亦容許伊與外遇對象交往，可知被上訴人對損害發生及
    擴大與有過失云云，然為被上訴人所否認。查被上訴人與甲
    ○○婚姻倘有相處問題，夫妻應尋適當方式解決，不影響於配
    偶間互負之忠誠義務，甲○○所稱婚姻不睦云云，無從正當化
    其違背配偶忠誠義務之行為，其執此抗辯被上訴人對損害之
    發生與有過失云云要無足採。至甲○○抗辯由被上訴人於106
    年12月21日line對話中表示「你要我留下來做什麼」、於10
    7年1月18日line對話中表示「你去找他沒關係我說了，但不
    要過夜」等語，可知被上訴人容任其與外遇對象交往云云（
    原審卷第20至26頁），然被上訴人106年12月21日提及「你
    要我留下來做什麼」等語之整段內容係表示「她懷孕對吧；
    你要我留下來做什麼；你跟我承認了她的存在並跟我說不愛
    了；今天把自己的痛放到別人身上的人是她，烤肉那天她摸
    了幾個人的手」等語（原審卷第20至21頁），且其後被上訴
    人於106年12月30日仍詢問甲○○「我做的不好？」、「兒子
    問媽媽為什麼哭我回答不出來；我只知道我會痛」、「我不
    堅強；我有感覺」等語（原審卷第23頁）；被上訴人107年1
    月18日提及「你去找他沒關係我說了，但不要過夜」等語，
    係因上訴人表示「我今天會外宿」，被上訴人乃回應「我也
    要你；而且我不喜歡你外宿；非常不喜歡；你去找他沒關係
    我說了，但不要過夜。不要把我無視成這樣子，我在怎麼說
    都是你的老婆你的妻子孩子的媽媽；一個無私奉獻所有愛你
    多年的女人」（原審卷第25頁），並於107年1月21日表示「
    老公；你這禮拜在外面睡過1次了；我可以說不嗎；你會聽
    嗎」等語（原審卷第26頁），上開內容實顯示被上訴人對甲
    ○○外遇乙事無法釋懷，詢問是否自己有所不足、表示難過心
    痛、更表明不希望甲○○外宿，字裡行間毫無同意、容許甲○○
    外遇之意，甲○○稱被上訴人容許其外遇而就損害之擴大與有
    過失云云亦委無足採。
五、綜上所述，被上訴人請求上訴人連帶給付20萬元並加付自起
    訴狀繕本送達翌日起108年5月28日起（起訴狀繕本係於108
    年5月17日寄存送達，依民事訴訟法第138條第2項規定於同
    年月27日發生效力，送達回證附於原審卷第99、101頁）至
    清償日止之法定遲延利息，為有理由，應予准許，逾上開範
    圍之請求則屬無據，應予駁回。原審就被上訴人之請求不應
    准許部分，為上訴人敗訴之判決，尚有未洽，上訴意旨指摘
    原判決此部分不當，求予廢棄改判，為有理由，爰由本院廢
    棄改判如主文第2項所示；原審就被上訴人請求應准許部分
    為上訴人敗訴之判決，則核無違誤，上訴意旨指摘原判決不
    當，求予廢棄改判，為無理由，應予駁回。
六、本件事證已臻明確，兩造其餘攻擊防禦方法及未經援用之證
    據，經審酌後核與判決結果不生影響，爰不一一論述，附此
    敘明。 
七、據上論結，本件上訴為部分有理由，部分無理由，爰判決如
    主文。
中　　華　　民　　國　　109 　年　　4 　　月　　21　　日
                  民事第一庭
　　　　              審判長法　官  吳光釗
                            法  官  曾錦昌
                            法  官  鄧晴馨
正本係照原本作成。
不得上訴。
中　　華　　民　　國　　109 　年　　4 　　月　　22　　日

  　　　　　　　　　　　　　書記官　莊昭樹